臺灣高雄地方法院刑事判決　　　　　　100年度簡上字第437號
上　訴　人
即　被　告　方春蘭
上列上訴人因違反電子遊戲場業管理條例案件，不服本院高雄簡
易庭中華民國100 年6 月14日100 年度簡字第1137號簡易判決（
聲請簡易判決處刑案號：99年度偵字第19857 號），提起上訴，
本院管轄之第二審合議庭依通常程序審理，自為第一審判決如下
：
    主  文
原判決撤銷。
方春蘭共同犯電子遊戲場業管理條例第22條之非法營業罪，處拘
役肆拾日，如易科罰金，以新臺幣壹仟元折算壹日。扣案之電子
遊戲機「皇冠霹靂馬（雙人座）」壹台（含IC板參塊）、「金錢
豹」壹台（含IC板壹塊）及新臺幣參仟陸佰柒拾元，均沒收之。
緩刑貳年，並向國庫支付新臺幣壹萬元。
    事  實
一、劉欣芸（業經本院判處有期徒刑3 月確定）與方春蘭均明知
    未依電子遊戲場業管理條例規定領有電子遊戲場業營業級別
    證者，不得經營電子遊戲場業，竟共同基於違反電子遊戲場
    業管理條例及賭博之犯意，自民國99年5 月31日起，由劉欣
    芸在其所擔任負責人之公眾得出入之「灡鈴檳榔攤」（址設
    高雄市○○區○○路66號旁），擺設賭博性電子遊戲機具「
    皇冠霹靂馬」（雙人座）、「金錢豹」各1 台，並插電營業
    以供不特定人投幣把玩，且以月薪新台幣（下同）3 萬元之
    代價，僱用方春蘭在該檳榔攤擔任店員，負責顧店、販賣檳
    榔、飲料、算帳、兌換硬幣及看顧機台等工作，其賭法為顧
    客每投入新臺幣（下同）10元之硬幣1 枚即得開啟10分，再
    按押機具中之倍數鍵及其他所需之按鍵，如押中者，可按所
    押之倍數而贏得分數；如未押中，則押注之金額悉歸渠等2
    人獲得，且上開機臺具有退幣孔，可將累積之分數以1 比1
    之比例退幣，渠等2 人即以此違法經營電子遊戲場之方式賭
    博財物。嗣於同年6 月9 日14時35分許，為警至上址實施臨
    檢，適有顧客徐素貞（業經本院判處罰金3,000 元確定）投
    入硬幣30元，正在把玩上開「皇冠霹靂馬」機台，當場為警
    查獲，並扣得上開賭博性電子遊戲機2 台（含ＩＣ板4 塊）
    、機台內之賭資10元硬幣367 枚（計3670元）。
二、案經高雄市政府警察局仁武分局報告臺灣高雄地方法院檢察
    署檢察官偵查後聲請簡易判決處刑。
    理  由
一、證據能力之審查：按被告以外之人於審判外之陳述，雖不符
    前4 條（即刑事訴訟法第159 條之1 至159 條之4 ）之規定
    ，而經當事人於審判程序同意作為證據，法院審酌該言詞陳
    述或書面陳述作成時之情況，認為適當者，亦得為證據。當
    事人、代理人或辯護人於法院調查證據時，知有第159 條第
    1 項不得為證據之情形，而未於言詞辯論終結前聲明異議者
    ，視為有前項之同意，刑事訴訟法第159 條之5 定有明文。
    本件所援引之以下各項證據（詳後述），其中屬於傳聞證據
    部分，因被告方春蘭、檢察官均表示同意作為證據使用（見
    本院簡上卷第38頁第2 行至第4 行），本院審酌該等證據作
    成時之狀況，並無違法取證之情事，且無不宜作為證據之情
    形，依前開說明，爰認均有證據能力，合先敘明。
二、上開犯罪事實，業據被告方春蘭於本院審理時坦白承認（第
    46頁背面倒數第1 行），核與證人即同案被告劉欣芸、徐素
    貞、黃炳璋於警詢或偵訊中之證述情節大致相符（警卷第2
    頁至第4 頁、第8 頁至第10頁，偵卷第13頁至第17頁、第24
    頁至第26頁、第34頁至第35頁）。此外，復有高雄縣（現已
    改制為高雄市）政府警察局仁武分局扣押筆錄、扣押物品目
    錄表、臨檢紀錄表、扣押物品收據、扣押物品清單、IC板查
    扣單、代保管書、職務報告、現場平面圖及照片在卷可憑（
    警卷第11頁至第15頁、第20頁至第23頁、第29頁至第33頁，
    偵卷第19頁、第28頁至第29頁）。是被告自白與真實相符，
    本件事證明確，被告犯行堪以認定，應依法論科。
三、核被告所為，係違反電子遊戲場業管理條例第15條之規定而
    犯同條例第22條之罪，及犯刑法第266 條第1 項前段在公眾
    得出入之場所賭博財物罪。被告與同案被告劉欣芸就上開犯
    行，有犯意聯絡及行為分擔，均為共同正犯。被告在上開場
    所，反覆非法經營電子遊戲場業之犯行，係基於單一犯意，
    於密切接近之時間，在同一地點，持續實施之多次犯罪行為
    ，應依集合犯論以一罪。被告所犯違反電子遊戲場業管理條
    例第22條之非法營業罪與刑法第266 條第1 項前段之賭博罪
    間，係基於一營業之意圖，同時提供予客人把玩及藉由機率
    賭博財物之一行為，致觸犯2 罪名，應評價為法律上之一行
    為，較為合理，故其一行為涉犯上開2 罪名之想像競合犯，
    應依刑法第55條規定，從一重之電子遊戲場業管理條例第22
    條之非法營業罪處斷。爰審酌被告受雇於劉欣芸，違法經營
    電子遊戲場業及賭博之行為，妨害主管機關對於電子遊戲場
    業之行政管理，助長民眾之僥倖心理，且影響社會正常經濟
    活動，妨害善良風俗，所為實無足取，惟考以其等經營電子
    遊戲場業之時間尚短，規模非鉅，且犯後均坦承犯行，態度
    良好，另無任何犯罪前科紀錄，此有臺灣高等法院被告前案
    紀錄表在卷可稽等一切情狀，量處如主文所示之刑，並衡酌
    上開情狀後，諭知如主文所示之易科罰金折算標準。又被告
    未曾受有期徒刑以上刑之宣告，有卷附臺灣高等法院被告前
    案紀錄表可佐，因一時思慮不週，誤罹刑章，然其犯罪後能
    坦承全部犯行，已知悔悟，足見有自省能力，經此起訴、審
    判程序，理當知所警惕，信無再犯之虞，且被告為單親家庭
    ，尚須扶養就讀國中3 年級之兒子，鞋店工作之收入每月僅
    2 萬元，生活負擔甚重（本院簡上卷第49頁背面倒數第5 行
    以下），本院因認前開所宣告之刑以暫不執行為適當，爰依
    刑法第74條第1 項第1 款、第2 項第4 款之規定，併諭知緩
    刑2 年，並考量被告之經濟負擔能力，命被告應向國庫支付
    新臺幣1萬 元，以啟自新。扣案之電子遊戲機「皇冠霹靂馬
    （雙人座）」1 台（含IC板3 塊）、「金錢豹」1 台（含IC
    板1 塊），均係當場賭博之器具；查獲之現金硬幣共計
    3,670 元，均係在機台內（賭檯處）之財物，均應依刑法第
    266 條第2 項之規定，不問屬於犯人與否，均予宣告沒收之
    。
四、檢察官雖認被告，在「灡鈴檳榔攤」之公眾得出入場所內，
    擺設上開電子遊戲機具，與不特定之賭客對賭之行為，除涉
    犯刑法第266 條第1 項前段之普通賭博罪外，同時另涉犯刑
    法第268 條之意圖營利賭博場所罪及聚眾賭博罪等語。然刑
    法第268 條意圖營利供給賭博場所罪，須以行為人有營利之
    意圖，進而供給賭博場所，且其意圖營利之內容必附麗於上
    述行為之上（例如抽頭、收取租金等），方能以該罪論擬。
    且聚眾賭博罪，雖不以參加賭博之不特定多數人，必須同時
    聚集於一處，共同從事賭博行為為必要，惟仍須渠等之聚賭
    行為為被告所邀聚，且其狀況已達於不特定多數人可以任意
    加入、退出者為限。倘行為人參與賭博行為，企圖藉由賭博
    方式贏得財物者，要與刑法第268 條之構成要件有悖。經查
    ，被告雖受雇於劉欣芸，在前揭檳榔攤內，由劉欣芸以擺放
    上開電子遊戲機具之方式，與把玩電子遊戲機具之賭客進行
    對賭，然因被告是否能取得賭客押注之賭資，取決於賭客是
    否押中之僥倖，輸贏結果猶未可知，而劉欣芸以擺放電子遊
    戲機具之方式，與把玩之賭客對賭，該等電子遊戲機具，猶
    如個人手足之延伸，其情形並非不特定之賭客可以任意加入
    或退出，實難認已達聚眾之程度。此外，復查並無任何證據
    顯示被告與劉欣芸有抽頭營利之行為，揆諸前揭說明，自不
    得遽以刑法第268 條之罪相繩。因檢察官認被告所犯意圖營
    利供給賭博場所與聚眾賭博罪，與經本院論罪科刑之普通賭
    博罪間，具有想像競合犯之裁判上一罪關係，爰均不另為無
    罪判決之諭知。
五、末按檢察官依通常程序起訴，經被告自白犯罪，法院認為宜
    以簡易判決處刑者，得不經通常審判程序，逕以簡易判決處
    刑，惟審理過程中，經法院認為有第451 條之1 第4 項但書
    之情形者，應適用通常訴訟程序審判之，刑事訴訟法第449
    條第2 項、第452 條分別定有明文。查本件既屬有刑事訴訟
    法第451 條之1 第4 項但書第3 款應為無罪判決諭知之情形
    ，揆諸首揭說明，原審本應依同法第452 條規定，改適用通
    常程序審判之，惟竟仍以簡易判決處刑程序審理，容有未洽
    。上訴人提起上訴，雖無理由，惟原判決顯有前開可議之處
    ，自應由本院合議庭依刑事訴訟法第455 條之1 第3 項之規
    定，準用同法第369 條第2 項之規定，將原判決撤銷，依同
    法第452 條之規定，行通常程序為第一審判決（法院辦理刑
    事訴訟簡易程序案件應行注意事項第8 、14點參照），附此
    說明。
據上論斷，應依刑事訴訟法第452 條、第455 條之1 第1 項、第
3 項、第369 條第2 項、第299 條第1 項前段，電子遊戲場業管
理條例第15條、第22條，刑法第11條前段、第28條、第266 條第
1 項前段、第2 項、第55條、第41條第1 項前段、第74條第1 項
第1 款、第2 項第4 款，刑法施行法第1 條之1 ，判決如主文。
本案經檢察官陳秉志到庭執行職務。
中    華    民    國   100    年    10    月    28    日
            刑事第四庭    審判長法  官  方百正
                                法  官  謝文嵐
                                法  官  郭任昇
以上正本證明與原本無異。
如不服本判決應於收受送達後10日內向本院提出上訴書狀，並應
敘述具體理由；如未敘述上訴理由者，應於上訴期間屆滿後20日
內向本院補提理由書（均須按他造當事人之人數附繕本）「切勿
逕送上級法院」。
中    華    民    國   100    年    10    月    28    日
                                書記官  葉玉芬
附錄本判決論罪之法條：
電子遊戲場業管理條例第15條：
未依本條例規定辦理營利事業登記者，不得經營電子遊戲場業。
電子遊戲場業管理條例第22條：
違反第15條規定者，處行為人1 年以下有期徒刑、拘役或科或併
科新臺幣50萬元以上250 萬元以下罰金。
中華民國刑法第266條
在公共場所或公眾得出入之場所賭博財物者，處 1 千元以下罰
金。但以供人暫時娛樂之物為賭者，不在此限。
當場賭博之器具與在賭檯或兌換籌碼處之財物，不問屬於犯人與
否，沒收之。